【裁判字號】    95,交上易,117
【裁判日期】    950725
【裁判案由】    過失致死
【裁判全文】
臺灣高等法院刑事判決               95年度交上易字第117號
上  訴  人  臺灣臺北地方法院檢察署檢察官
上  訴  人
即  被  告  甲○○
上列上訴人因過失致死案件，不服臺灣臺北地方法院95年度交易
字第132號，中華民國95年3月31日第一審判決（起訴案號：臺灣
臺北地方法院檢察署94年度偵字第24044號、95年度偵字第1720
號），提起上訴，本院判決如下：
    主  文
原判決撤銷。
甲○○因過失致人於死，處有期徒刑月，如易科罰金，以佰
元折算壹日，緩刑貳年。
    事  實
一、甲○○於民國九十四年十二月十三日上午九時五十分許（起
    訴書誤載為同日上午十時許），駕駛車號八一一七—ＥＭ自
    用小客車，沿臺北市○○路由東往西方向內側車道行駛，至
    仁愛路三段、建國南路交岔路口，左轉入建國南路上欲尋匝
    道上建國高架橋往南方向時，應注意汽車行駛其行進、轉彎
    ，應注意車前狀況並隨時採取必要安全措施，而當時天候晴
    、日間自然光線、路面無缺陷、無障礙物、視距良好，並無
    不可注意之情事，甲○○見路口號誌為綠燈，竟疏未注意車
    前狀況並隨時採取必要安全措施，適有行人廖英豪逕行於快
    車道、亦未行走於行人穿越道，由東向西穿越建國南路，甲
    ○○遂煞閃不及，發生撞擊，致使廖英豪受有右側顳骨骨折
    併兩側顱內出血之傷害，雖經送醫急救，仍不治死亡。甲○
    ○於肇事後即停留現場，於臺北市政府警察局大安分局警員
    前往現場處理、未發覺真正肇事人、犯罪時，即坦承為肇事
    人而接受裁判。
二、案經臺北市政府警察局大安分局報告臺灣臺北地方法院檢察
    署檢察官偵查起訴。
    理  由
一、訊據被告甲○○就前揭時地駕駛車號八一一七—ＥＭ自用小
    客車，因未注意車前之行人廖英豪，致自用小客車之車身撞
    擊被害人廖英豪，致被害人廖英豪受創死亡之事實，承認不
    諱，並有臺北市政府警察局大安分局交通分隊道路交通事故
    現場圖（見偵查卷第三八頁）、交通事故談話紀錄表、補充
    資料表（見偵查卷第二二、二三頁）、現場照片（見偵查卷
    第二五、二七頁）等附卷可參。被害人確係因本件交通事故
    受有傷害，送醫急救仍因傷重不治死亡，亦經臺灣臺北地方
    法院檢察署檢察官督同法醫師相驗無訛，有臺灣臺北地方法
    院檢察署勘驗筆錄、驗斷書及相驗屍體證明書（見偵查卷第
    十七頁）、臺北市立聯合醫院仁愛院區醫院驗斷證明書（見
    偵查卷第十八頁）在卷可稽。按汽車行駛時，駕駛人應注意
    車前狀況，並隨時採取必要之安全措施，道路交通安全規則
    第九十四條第三項定有明文，被告駕駛汽車，自應注意上開
    法令之規定，負起其注意義務，被告自承肇事時，車輛已經
    轉彎成功，已為直行等情不諱，並有卷附道路交通事故調查
    報告表在卷足佐；且依現場照片所示其中被害人於肇事倒地
    前，手掌曾經碰觸被告駕駛之車輛引擎蓋中央即車輛廠牌標
    誌上方位置等情（見偵查卷第二六頁），足見被害人於被告
    肇事前已站立於被告駕駛車輛之正中央；且事發之際天陰、
    日間自然光線、路面無缺陷、無障礙物、視距良好，並無使
    被告不能注意遵循前引交通安全法規行車之情事，詎被告竟
    疏未注意前開規定，未注意車前狀況，並採取必要之安全措
    施，撞擊亦疏未注意依規定行走於行人穿越道而逕行於快車
    道之行人廖英豪，其有過失甚明，被害人廖英豪確因本件車
    禍而受有右側顳骨骨折併兩側顱內出血之傷害，雖經送醫急
    救，仍不治死亡，是其死亡之結果，與被告之過失行為，具
    有相當因果關係，又行人穿越道路，設有行人穿越道者，必
    須經由行人穿越道穿越，不得在其一百公尺範圍內穿越道路
    ，而行人穿越道設有行人穿越專用號誌者，應依號誌之指示
    迅速穿越，道路交通安全規則第一百三十四條第一項第一款
    、第四款亦有明定，被害人於肇事時係違反前開規定未依交
    通號誌穿越、且未由行人穿越道穿越乙節，由現場照片血跡
    處即肇事被害人倒地點明顯可見，故被害人對本件事故之肇
    致亦同有過失，惟究未能據以解免被告疏失之咎，本件事證
    明確，被告之犯行洵堪認定。
二、核被告所為，係犯刑法第二百七十六條第一項過失致人於死
    罪。被告於犯罪未發覺之前，向到場處理車禍之員警自首，
    有臺北市○○○○○道路交通事故肇事人自首情形記錄表（
    見偵查卷第二十頁）附卷可稽，按被告自首時，刑法第62條
    規定為必減，惟95年7月1日修正公布施行之刑法第62條規定
    為得減，依刑法第2條第1項前段，適用修正前刑法第62條之
    規定減輕其刑。又按道路交通管理處罰條例第八十六條第二
    項規定，汽車駕駛人，在快車道依規定駕車行駛，因行人或
    慢車不依規定，擅自進入快車道，而致人受傷或死亡，依法
    應負刑事責任者，減輕其刑。所謂「依規定駕車行駛」，係
    指已遵守汽車行駛之交通法令之規定而言。而道路交通安全
    規則第九十四條第三項規定，汽車行駛時，駕駛人應注意車
    前狀況及兩車併行之間隔，並隨時採取必要之安全措施。足
    見「注意車前狀況，並隨時採取必要之安全措施」，為汽車
    駕駛人駕駛車輛時所應遵守之規定，最高法院九十四年度台
    上字第二四０四號判決要旨著有明文。被告疏未注意車前狀
    況及未隨時採取必要之安全措施，致其所駕駛之自用小客車
    撞及廖英豪，致其傷重死亡，揆諸上開說明，被告之行為並
    不符道路交通管理處罰條例第八十六條第二項減輕其刑之規
    定，尚不得依該規定予以減輕其刑，再被告於犯罪時之刑法
    第41條第1項前段規定：「犯最重本刑為5年以下有期徒刑以
    下之刑之罪，而受6個月以下有期徒刑或拘役之宣告，因身
    體、教育、職業、家庭之關係或其他正當事由，執行顯有困
    難者，得以1元以上3元以下折算一日，易科罰金」，又被告
    行為時之易科罰金折算標準，修正前罰金罰鍰提高標準條例
    第2條前段（現已刪除）規定，就其原定數額提高為100 倍
    折算1日，則被告行為時之易科罰金折算標準，應以銀元300
    元折算1日，經折算為新臺幣後，應以新臺幣900元折算為1
    日。惟95年7月1日修正公布施行之刑法第41條第1項前段則
    規定：「犯最重本刑為五年以下有期徒刑以下之刑之罪，而
    受六個月以下有期徒刑或拘役之宣告者，得以新臺幣一千元
    、二千元或三千元折算一日，易科罰金」，比較修正前後之
    易科罰金折算標準，以95年7月1日修正公布施行前之規定，
    較有利於被告，則應依刑法第2條第1項前段，適用修正前刑
    法第41條第1項前段規定，定其折算標準。再有關緩刑宣告
    之規定，被告之行為，依其行為時之刑法第74條之規定，可
    為緩刑之宣告，惟被告行為後之95年7月1日修正公布施行之
    刑法第74條規定，被告之行為，雖亦可為緩刑之宣告，然其
    得宣告附條件之緩刑，是依刑法第2條第1項前段之規定，適
    用修正前刑法第74條之規定。
三、原審據以論罪科刑原非無見，惟查本件並無積極之事證足資
    證明被告為職業駕駛人，原判決於主文諭知甲○○從事業務
    之人，因業務上之過失致人於死罪，與其於事實、理由欄認
    定、論述之被告係普通過失致死等不一，尚有未洽，檢察官
    與被告就此提起上訴，尚非無理由，又被告並未依規定駕車
    行駛，其行為並不符道路交通管理處罰條例第八十六條第二
    項減輕其刑之規定，尚不得依該規定予以減輕其刑，最高法
    院九十四年度台上字第二四０四號判決要旨著有明文，原判
    決依該規定予以減輕其刑，亦有未洽，檢察官就此提起上訴
    ，亦非無理由，應由本院將原判決撤銷改判，爰審酌被告之
    過失情節輕微，且犯後已坦認犯行，態度良好，並已與被害
    人家屬達成和解，被害人家屬亦已表示宥恕之意，爰衡量本
    件被害人同為肇事因素，及被告其餘之犯罪目的、犯罪時所
    受之刺激、犯罪之手段、犯人之生活狀況、品行、智識程度
    、犯罪所生之危險或損害、犯罪後之態度等一切情狀，量處
    如主文所示之刑，並諭知易科罰金之折算標準，查被告前未
    曾受有期徒刑以上刑之宣告，有被告前案紀錄表附卷可稽，
    其因一時失慮，致犯本罪，且犯後坦承犯行，深知悔悟，與
    被害人家屬達成之和解條件，本院認其經此次科刑之教訓後
    ，當益知警惕，應無再犯之虞，因認其所受宣告之刑，以暫
    不執行為適當，爰併予宣告緩刑二年，以勵來茲，而啟自新
    。
據上論斷，應依刑事訴訟法第369條第1項前段、第364條、第299
條第1項前段，刑法第276條第1項、第2條第1項、修正前刑法第6
2條前段、第41條第1項前段、第74條第1款，罰金罰鍰提高標準
條例第1條前段、修正前罰金罰鍰提高標準條例第2條判決如主文
。
本案經檢察官洪泰文到庭執行職務。
中    華    民    國    95    年    7    月    25    日
                  交通法庭    審判長法  官  陳正雄
                                    法  官  蔡光治
                                    法  官  許宗和
以上正本證明與原本無異。
不得上訴。
                                    書記官  沈秀容
中    華    民    國    95    年    7     月    31    日
附錄：本案論罪科刑法條全文
中華民國刑法第276條第1項
因過失致人於死者，處 2 年以下有期徒刑、拘役或 2 千元以下
罰金。


司法院資訊處製作；財團法人民間司法改革基金會備份。
